臺灣士林地方法院民事判決
110年度簡上字第109號
上  訴  人  匯誠第一資產管理股份有限公司0000000000000000
法定代理人  莊仲沼
訴訟代理人  陳天翔
被  上訴人  張麗莉
訴訟代理人  曾梅齡律師
複  代理人  鄭筑云
上列當事人間債務人異議之訴事件，上訴人對於中華民國110年2
月18日本院士林簡易庭109年度士簡字第1443號第一審判決提起
上訴，本院於110年11月16日言詞辯論終結，判決如下：
    主  文
上訴駁回。
第二審訴訟費用由上訴人負擔。
    事實及理由
壹、被上訴人起訴主張：
一、被上訴人於民國89年8月5日與訴外人富邦商業銀行股份有限
    公司（現合併為台北富邦商業銀行股份有限公司，下稱富邦
    銀行）簽訂信用卡使用契約，向富邦銀行申辦信用卡為消費
    使用，至90年6月22日止，被上訴人尚積欠富邦銀行信用卡
    費新臺幣（下同）66,978元未為清償，富邦銀行乃向本院對
    被上訴人聲請核發支付命令（下稱系爭支付命令），經本院
    於91年6月25日以91年度促字第21594號裁定命被上訴人給付
    富邦銀行66,978元，及自91年3月9日起至清償日止，按年息
    19.69%計算之利息，暨按上開利率10%計算之違約金（下稱
    系爭債權），並於91年9月23日確定。
二、嗣富邦銀行於95年9月12日將系爭債權讓與上訴人，經被上
    訴人於97年4月22日清償完畢。詎上訴人竟於109年7月30日
    持系爭支付命令向本院聲請強制執行，經本院以109年度司
    執字第45711號（下稱系爭執行程序）受理，併入本院109年
    度司執字第41733號進行強制執行。縱認被上訴人尚未清償
    系爭債權，惟上訴人之系爭債權本金請求已罹於15年時效期
    間而消滅，其利息及違約金之從權利，亦併同消滅，為此，
    爰依強制執行法第14條第1項前段規定，提起本訴等語。並
    於原審聲明：系爭執行程序應予撤銷。（原審判決駁回被上
    訴人請求撤銷本院109年度司執字第41733號強制執行程序部
    分，因被上訴人未上訴而告確定，此部分不在本院審理範圍
    ）；於本院答辯聲明為：上訴駁回。
貳、上訴人則以：
一、被上訴人並未向上訴人清償系爭債權，且被上訴人自109年1
    0月16日起至109年10月23日止，委任律師或配偶或由本人多
    次來電協商，並提出立刻清償66,978元或82,164元之還款條
    件，雖經協商未果，然被上訴人既委任律師，當知悉上訴人
    之請求權是否已罹於時效，上訴人顯已明知時效完成之事實
    ，仍默示承認上訴人之債權，可認係屬時效完成後依民法第
    129條第1項第2款所定之承認行為，而拋棄時效之利益，恢
    復時效完成前狀態，被上訴人自不得再以時效業經完成拒絕
    給付。原審判決疏未審酌上情，逕認被上訴人未以契約承認
    系爭債權，不符合民法第144條第2項規定，上訴人之系爭債
    權請求權因時效而消滅，判決撤銷系爭執行程序，自非適法
    。
二、縱認系爭債權已罹於時效而消滅，惟已屆清償期之利息及違
    約金債權，乃獨立存在之債權，並不隨同本金而消滅。惟因
    銀行法第47條之1第2項規定信用卡利率自104年9月1日起不
    得超過年息15%，故上訴人就系爭債權之利息利率減縮以年
    息15%計算。則上訴人對被上訴人仍有自104年11月18日起至
    106年9月23日止，按年息15%計算之利息，暨自94年11月18
    日起至106年9月23日止，按上開利率10%計算之違約金債權
    存在，被上訴人請求撤銷系爭執行程序，即無理由，亦違反
    民法第148條第2項規定。故原審為被上訴人此部分勝訴之判
    決，容有未當，爰提起本件上訴等語。並聲明：一、原判決
    不利於上訴人之部分廢棄；二、上開廢棄部分，被上訴人在
    第一審之訴駁回。
參、兩造不爭執事項：（見本院卷第161頁）
一、兩造對於彼此所提出之書證形式上真正不爭執。
二、被上訴人於89年8月5日與富邦銀行簽訂信用卡使用契約，向
    富邦銀行申辦信用卡為消費使用，至90年6月22日止，被上
    訴人尚積欠富邦銀行信用卡費66,978元未為清償。
三、富邦銀行向本院聲請對被上訴人核發系爭支付命令，經本院
    於91年6月25日以91年度促字第21594號裁定命被上訴人給付
    富邦銀行系爭債權，並於91年9月23日確定。
四、富邦銀行於95年9月12日將系爭債權讓與上訴人，並於95年1
    0月30日將上開債權讓與登載於民眾日報以通知被上訴人。
五、上訴人於109年7月30日持系爭支付命令向本院聲請強制執行
    ，經本院以系爭執行程序受理，併入本院109年度司執字第4
    1733號進行強制執行，目前尚未執行終結。
肆、得心證之理由：
一、被上訴人主張其已於97年4月22日清償系爭債權，為無理由
    ，論述如下：
　㈠按當事人主張有利於己之事實者，就其事實有舉證之責任，
    民事訴訟法第277條前段定有明文。
　㈡查被上訴人主張已清償系爭債權之事實，為上訴人所否認，
    則依上開規定，被上訴人自應就此有利於己之事實，負舉證
    之責。而被上訴人雖提出財團法人金融聯合徵信中心（下稱
    聯徵中心）會員報送信用卡資料明細為證。惟觀之該明細記
    載「結帳日：97/04/22、發卡機構：富邦銀行、金額：82,1
    64元、繳款狀況：全額繳清無延遲、債權狀態註記：呆帳」
    （見原審卷第17頁），顯示富邦銀行已將該「82,164元」列
    為無法收回之呆帳。至於上開記載「全額繳清無延遲」是因
    富邦銀行於95年9月12日將系爭債權讓與上訴人，此有聯徵
    中心109年12月31日金徵（業）字第1090010603號函附債權
    轉讓資料明細在卷可稽（見原審卷第58至59頁）。再者，被
    上訴人亦未能提出已於97年4月22日向上訴人清償系爭債權
    之憑證，自難僅依上開聯徵中心之記載，即認被上訴人此部
    分主張，係屬真實。因此，被上訴人主張系爭債權已因清償
    而消滅，自無理由。　
二、被上訴人主張系爭債權之請求權已罹於民法第125條前段所
    定之15年時效期間而消滅，並依民法第144條第1項規定拒絕
    給付，為有理由，論述如下：
　㈠按民法第129條第1項第2款所謂之承認，為認識他方請求權存
    在之觀念表示，僅因債務人一方行為而成立，此與民法第14
    4條第2項後段所謂之承認，須以契約為之者，性質迥不相同
    。又債務人於時效完成後所為之承認，固無中斷時效之可言
    ，然既明知時效完成之事實而仍為承認行為，自屬拋棄時效
    利益之默示意思表示，且時效完成之利益，一經拋棄，即恢
    復時效完成前狀態，債務人顯不得再以時效業經完成拒絕給
    付（最高法院50年台上字第2868號判決意旨參照）。而上開
    判決所稱「債務人明知時效完成之事實而仍為承認行為，應
    屬拋棄時效利益之默示意思表示」，係指債務人就請求權時
    效之完成有所認知，而仍為承認行為而言（最高法院88年度
    台上字第190號、93年度台上字第2412號判決意旨參照）。
    故債務人於時效完成後以單方行為承認該債務，得生拋棄時
    效利益者，需以明知該債權已罹於消滅時效之事實為前提，
    如債務人不知該事實存在，即無以單方行為拋棄時效利益可
    言（最高法院107年度台上字第2064號判決意旨參照）。經
    查：
　⒈上訴人固以前詞主張被上訴人明知時效完成，仍承認系爭債
    權，拋棄時效利益云云，並提出錄音光碟及譯文為證（見本
    院卷第114至138頁、本院證物袋）。
　⒉然綜觀該錄音譯文內容，並未有被上訴人表明其已知悉系爭
    債權已罹於消滅時效之隻字片語，倘被上訴人知悉上情，即
    可直接拒絕給付，並要求上訴人撤銷系爭執行程序，究無多
    次電話連繫上訴人協商還款金額之必要。上訴人僅以被上訴
    人曾委任律師電話連繫協商還款，即謂被上訴人已明知系爭
    債權已罹於消滅時效，顯係主觀臆測之詞，不足採信。則上
    訴人即不知悉系爭債權已罹於消滅時效之事實，縱其因財產
    遭強制執行而與上訴人協商還款，依前揭判決意旨，亦難認
    被上訴人已拋棄時效利益。因此，上訴人主張系爭債權之請
    求權已因被上訴人拋棄時效利益，而恢復時效完成前狀態，
    被上訴人不得再以時效業經完成拒絕給付云云，自非可採。
　㈡次按時效完成後，債務人得拒絕給付，民法第144條第1項定
    有明文。次按主權利因時效消滅者，其效力及於從權利，民
    法第146條第1項前段亦有明定。此從權利應包括已屆期之遲
    延利息在內。而違約金與原債權間，是否具有從屬性，為從
    權利，應視當事人之約定內容定之。又債務人於時效完成時
    ，一經行使抗辯權，主權利既因時效而消滅，從權利之時效
    ，雖未完成，亦隨之消滅。經查：上訴人之系爭債權本金請
    求權自系爭支付命令確定日即91年9月23日起算，於106年9
    月23日時效完成，而依兩造約定系爭債權之利息係依附於本
    金乘以一定利率（原為年息19.69%，經上訴人減縮為年息15
    %）計算；違約金則依附於上開約定利息以一定成數（即10%
    ）計算，均係依附於本金債權而生，具有從權利性質，被上
    訴人既已為時效抗辯，依上開規定及說明，上訴人就系爭債
    權之本金請求權因時效而消滅，其利息、違約金請求權亦隨
    之消滅。因此，被上訴人以時效完成為由，拒絕給付，自屬
    有據，上訴人仍以前詞主張系爭債權之本金及其利息、違約
    金請求權尚屬存在云云，即非可採。
三、被上訴人依強制執行法第14條第1項規定，請求撤銷系爭執
    行程序，為有理由，論述如下：
　㈠按執行名義成立後，如有消滅或妨礙債權人請求之事由發生
    ，債務人得於強制執行程序終結前，向執行法院對債權人提
    起異議之訴，強制執行法第14條第1項前段定有明文。
  ㈡查上訴人持系爭支付命令，向本院聲請強制執行被上訴人之
    財產，經本院以系爭執行程序受理，尚未執行終結，而系爭
    債權之請求權已罹於時效，被上訴人既為時效抗辯，拒絕給
    付，上訴人即不得再向被上訴人請求給付，則依上開規定，
    被上訴人請求撤銷系爭執行程序，自屬有據，應予准許。
伍、從而，被上訴人依強制執行法第14條第1項前段規定，請求
    撤銷系爭執行程序，為有理由，應予准許。原審為被上訴人
    此部分勝訴之判決，於法並無不合，上訴意旨指摘原判決不
    當，求予廢棄改判，為無理由，應駁回其上訴。
陸、本件事證已臻明確，兩造其餘之攻擊或防禦方法及證據，經
    本院斟酌後，認為均不足以影響本判決之結果，自無一一詳
    予論駁之必要，併此敘明。
柒、據上論結，本件上訴為無理由，依民事訴訟法第436條之1第
    3項、第449條第1項、第78條，判決如主文。
中    華    民    國   110    年    12    月     7    日
            民事第二庭  審判長法  官  陳章榮
                              法  官  孫曉青
                              法  官  蘇錦秀
以上正本係照原本作成。
本判決不得上訴。
中　　華　　民　　國　　110 　年　　12　　月　　7 　　日
                              書記官  詹欣樺